【裁判字號】    96,訴,8104
【裁判日期】    970229
【裁判案由】    侵權行為損害賠償
【裁判全文】
臺灣臺北地方法院民事判決              96年度訴字第8104號
原      告  戊○○
訴訟代理人  周彥憑律師
被      告  丁○○
訴訟代理人  甲○○
上列當事人間因殺人未遂案件，原告提起附帶民事訴訟請求侵權
行為損害賠償事件，經本院刑事庭裁定移送民事庭（96年度附民
字第140號），本院於中華民國九十七年二月十四日言詞辯論終
結，判決如下：
    主  文
被告應給付原告新台幣伍拾貳萬參仟參佰伍拾捌元，及自民國九
十六年七月六日起至清償日止，按年息百分之五計算之利息。
原告其餘之訴駁回。
訴訟費用由被告負擔十分之三，餘由原告負擔。
本判決原告勝訴部分，於原告以新台幣拾柒萬伍仟元為被告供擔
保後，得假執行。
原告其餘假執行之聲請駁回。
    事實及理由
一、原告起訴主張：伊與被告之母均為臺北巿萬華區○○○路○
    段二四五號環南綜合巿場（下稱環南市場）之賣菜攤販，被
    告則負責為其母從事搬貨、送貨等工作。被告因不滿伊將蔬
    菜貨物堆積於環南巿場甲棟前，不願讓出車位予載運其攤位
    蔬菜之貨車下貨，竟於民國九十五年十一月十五日上午四時
    三十分許，在上開環南巿場甲棟前，基於殺人之犯意，明知
    將其所有之鐮刀揮砍他人頭部、肩部等重要部位，可能招致
    他人死亡之結果，竟持上開鐮刀砍殺伊右肩一刀，伊旋即逃
    跑，被告在後追逐，嗣伊跌倒在地，被告再持上開鐮刀往伊
    左頭部砍殺，致原告受有右肩裂傷（十公分ｘ五公分ｘ四公
    分）合併肌肉斷裂，頭皮、左耳朵裂傷（一公分ｘ零點五公
    分ｘ零點二公分、一點五公分ｘ零點三公分ｘ零點三公分、
    四公分ｘ零點五公分ｘ零點六公分）等傷害，幸遭人制止，
    伊始免於死亡。爰依據民法第184條第1項前段侵權行為之規
    定，請求下述費用：(一)醫療費用：新台幣（下同）18,358元
    。(二)增加生活上所需之費用：因原告出院後無法正常工作，
    預計休養一年，故自95年11月15日後，聘請2名員工，月薪
    分別為35,000元及30,000元共65,000元。一年總計花費78
    0, 000元（65,000×12=780,000）。(三)精神慰撫金：被告下
    手兇殘，迄今原告人極度懼怕，心理受有嚴重創傷，被告迄
    今從未道歉，亦無悔意，故請求精神慰撫金100萬元。總計
    請求損害賠償額為1,798,358元。故聲明：被告應給付原告
    1,798,358元及自起訴狀繕本送達之翌日起至清償日止，按
    年息百分之五計算之利息。並願供擔保請准為假執行之宣告
    。
二、被告則答辯以：
    對原告主張伊有侵權行為之事實不爭執，然原告請求賠償之
    金額過高。於增加生活上所需之費用部分，原告主張聘請之
    兩位助理，實為其原本聘請之員工離職後改聘，且原告受傷
    前即聘請2男1女為助手，迄今仍為相同，原告主張其一年不
    能工作，然事實上其出院後並未停止工作，原告之主張與事
    實不符。故被告僅願賠償原告休養期間3個月，於每月3萬5
    千元共10萬5千元範圍內之損失。關於精神慰撫金部分，事
    發當時係因原告挑釁，先拿棍子毆打被告所致，被告亦有驗
    傷證明，原告請求慰撫金顯不合理。且請審酌被告目前在押
    ，越南籍配偶在市場擔任臨時工，扶養一歲多之幼兒，經濟
    狀況不佳，而酌減賠償金額等語置辯。並聲明：原告之訴駁
    回。
三、本件原告主張被告於九十五年十一月十五日上午四時三十分
    許，在前開環南巿場甲棟前，持鐮刀砍殺其右肩一刀，伊旋
    即逃跑，被告在後追逐，嗣伊跌倒在地，被告再持上開鐮刀
    往伊左頭部砍殺，致原告受有右肩裂傷（十公分ｘ五公分ｘ
    四公分）合併肌肉斷裂，頭皮、左耳朵裂傷（一公分ｘ零點
    五公分ｘ零點二公分、一點五公分ｘ零點三公分ｘ零點三公
    分、四公分ｘ零點五公分ｘ零點六公分）等傷害，幸遭人制
    止，伊始免於死亡。而被告因上開殺人未遂犯行經本院95年
    度訴字第1945號判決應執行有期徒刑5年6月確定等情，業據
    原告提出95年度偵字第24806號起訴書、馬偕紀念醫院診斷
    證明書、95年度訴字第1945號刑事判決書附卷可參，且為被
    告所不爭執，自堪信為真實。
四、按因故意或過失，不法侵害他人之權利者，負損害賠償責任
    ；按不法侵害他人之身體或健康者，對於被害人因此喪失或
    減少勞動能力或增加生活上之需要時，應負損害賠償責任。
    又不法侵害他人之身體、健康……或不法侵害其他人格法益
    而情節重大，被害人雖非財產上之損害，亦得請求賠償相當
    之金額。民法第184條第1項前段、第193條第1項、第195條
    第1項分別定有明文。本件被告故意持刀砍殺原告成傷，不
    法侵害原告之身體，既經認如前，則依上開規定，被告對於
    原告因此所受之損害自應負賠償之責。茲就原告請求被告賠
    償之各項費用，是否應予准許，分述如下：
  (一)醫療費用：查原告主張其遭被告持刀砍傷，致受有右肩裂傷
    合併肌肉斷裂，頭皮、左耳朵裂傷等傷害，經送醫院救治，
    共計支出醫療費用18,358元等情，業據原告提出馬偕紀念醫
    院醫療單據4紙為證（見96年度附民字第140號卷第7-10頁）
    ，且為被告所不爭執（見本院卷第38頁背面），是原告此部
    分之請求應予准許。
  (二)增加生活上之需要部分：原告主張其自受傷後1年無法正常
    工作，乃增聘2名員工，每月薪資各為30,000元及350,00元
    ，共計增加開支78萬元等情，固據其提出95年11月至96 年
    11月間宏仁蔬菜行薪資條附卷為憑（見本院卷第50至59 頁
    ），然為被告所否認，並以其僅同意賠償原告3個月休養期
    間內多雇請1名員工每月月薪35,000元計105,000元之損失等
    語置辯。而原告受傷因傷及肌肉，故所需之休養期間為3個
    月乙情，有馬偕紀念醫院97年1月29日回函附卷可稽（見本
    院卷第95頁），且證人即原告之員工乙○○證稱：原告負責
    送菜等粗重工作，95年11月16日之後是丙○○在送菜，原告
    在家休息約2、3個月沒有來等語（見同卷第75頁），並參諸
    代替原告為送菜等工作之員工丙○○其每月薪資為35,000元
    ，亦經證人丙○○證述在卷（見同卷第75頁），故認原告請
    求於其3個月復原期間內增聘丙○○代替其工作之損失105,0
    00元之範圍內為適當。至逾此部分之請求，矧之證人乙○○
    證稱：我於95年11月16日回來復職，同年7、8月間公司本來
    有兩名男性員工，95年11月16日公司有3名員工，我負責包
    菜等語（見本院卷第75頁背面），及證人丙○○證稱：我於
    95年11月16日到職，當時公司有4名員工等語（見同卷第76
    頁），渠等2人對於宏仁蔬菜行於95年11月16日後之實際員
    工人數證述相左，不足採信，且證人乙○○之工作內容為包
    裝蔬菜，與原告負責送貨等粗重工作之職務有別，自難認原
    告聘僱證人乙○○之支出係因其受傷而增加之生活上支出，
    是其此部分之請求，尚無可取。
  (三)精神慰撫金：按非財產上損害之慰撫金數額，究竟若干為適
    當，應斟酌兩造身份、地位及經濟狀況，俾為審判之依據。
    查本件原告遭被告持刀砍傷，並受有右肩裂傷合併肌肉斷裂
    ，頭皮、左耳朵裂傷等傷害，業經認定如前，足認原告肉體
    、精神確受有痛苦。又原告為宏仁蔬菜行負責人，學歷為國
    中畢業，名下有2筆不動產、及汽車1輛；被告則為中國海專
    畢業，入監前原於其母親之蔬菜攤幫忙送貨，日薪1千元，
    現因本件殺人未遂刑事案件服刑中，名下有1筆不動產、暨
    其95年間存款利息所得為114,701元等情，為兩造自陳在卷
    ，並經本院依職權調取兩造之財產所得調件明細表（見本院
    卷第77至90頁）查明無誤。本院斟酌實際情況及兩造之身分
    、地位，並參酌原告所受傷害程度、及被告僅因細故即持刀
    砍殺他人，惡意非輕等一切情事，認原告請求精神慰撫金1,
    000,000元，容屬過高，應以400,000元為適當，逾此範圍之
    請求，尚非正當，不應准許。
五、從而，原告依侵權行為法律關係，請求被告給付原告523,35
    8元（醫藥費18,358元+增加生活費用105,000元+精神慰撫金
    400,000元＝523,358元），及自起訴狀繕本所達之翌日（即
    96年7月6日）起至清償日止，按年息5%計算之利息，為有理
    由，應予准許，逾此範圍則無理由，應予駁回。
六、因本案事證已臻明確，兩造其餘主張陳述及所提之證據，經
    本院斟酌後，認與判決結果不生影響，均毋庸再予論述，附
    此敘明。
七、原告陳明願供擔保，聲請宣告假執行，經核原告勝訴部分，
    於法並無不合，爰酌定相當擔保金額准許之。至原告敗訴部
    分，其假執行之聲請失所依據，爰併予駁回。
八、結論，本件原告之訴一部有理由、一部無理由，並依民事訴
    訟法第79條、第390條第2項，判決如主文。
中    華    民    國    97    年    2     月    29    日
                  民事第五庭    法  官  吳佳薇
如對本判決上訴，須於判決送達後20日內向本院提出上訴狀
以上正本係照原本作成。
中    華    民    國    97    年    2     月    29    日
                                書記官  許博為


司法院資訊處製作；財團法人民間司法改革基金會備份。
